【裁判字號】    99,交訴,85
【裁判日期】    991019
【裁判案由】    公共危險
【裁判全文】
臺灣高雄地方法院刑事判決              99年度交訴字第85號
公  訴  人  臺灣高雄地方法院檢察署檢察官
被      告  乙○○
上列被告因公共危險案件，經檢察官提起公訴（99年度偵字第14
026號），本院判決如下：
    主  文
乙○○犯肇事致人傷害逃逸罪，累犯，處有期徒刑陸月，如易科
罰金，以新臺幣壹仟元折算壹日。
    事  實
一、乙○○前因強盜等案件，經臺灣高雄地方法院以92年度訴字
    第1636號判處有期徒刑5年2月確定，於民國96年11月26日縮
    短刑期假釋出監並付保護管束，嗣於98年9月2日因保護管束
    期滿且假釋未經撤銷視為執行完畢。詎其仍不知悔改，於98
    年12月13日20時10分不久前某時許，駕駛車牌號碼ZL-6 727
    號自用小客車，沿高雄縣鳳山市○○○路快車道由西往東方
    向快車道行駛，於同日20時10分許，行經光華東路與大東一
    路口，左轉進入大東一路時，本應注意車前狀況，隨時採取
    必要之安全措施，且依當時情形，尚無不能注意之情事，竟
    疏未注意適有甲○○偕同兒子蔡慶富徒步穿越大東二路，致
    其所駕駛前開車輛前車頭不慎擦撞甲○○母子，致甲○○母
    子倒地，甲○○並因此受有右肘擦傷、尾椎挫傷之傷害（過
    失傷害部分業據甲○○撤回告訴，經檢察官為不起訴處分確
    定，蔡慶富未受傷）。詎乙○○明知其駕車肇事致人受傷，
    竟僅停車稍做觀看，並未下車查看甲○○傷勢、採取救護、
    報警或其他必要措施，亦未留姓名年籍與聯絡方式，反另行
    基於駕車肇事逃逸之犯意，旋即駕車離開現場，嗣經路人記
    下肇事車輛車牌號碼後報警循線查獲。
二、案經高雄縣政府警察局鳳山分局報請臺灣高雄地方法院偵查
    起訴。
    理  由
壹、證據能力部分：
    本判決下列所引用之下列各項證據方法之證據能力，當事人
    於本院準備程序、審判期日均未予爭執，且迄至言詞辯論終
    結前亦未再聲明異議，本院審酌該等言詞陳述及書面陳述作
    成時之情況，並無違法、不當、顯不可信等不宜作為證據之
    情事，依刑事訴訟法第159條之5第2項之規定，自得作為證
    據。
貳、實體部分：
一、訊據被告乙○○固坦承有於上揭時、地駕駛車牌號碼ZL-672
    7號自用小客車，前車頭與被害人甲○○發生擦撞之事實，
    惟矢口否認有何肇事逃逸之犯行，辯稱：「我有停車，我沒
    有下車，我有問他有沒有怎麼樣，被害人跟我揮手，我以為
    他叫我離開，而且被害人跌倒後有馬上爬以來。」、「我車
    窗有打開問告訴人有沒有怎麼樣，但告訴人揮手，我覺得他
    的手勢是叫我離開，但我沒有問告訴人揮手的意思是什麼，
    可能是我誤解告訴人手勢的意思以為是要叫我離開，當時告
    訴人嘴巴有說話，但我也不知道他在說什麼。」云云。
二、惟查：
  （一）被告於上開時、地駕車擦撞被害人甲○○，致甲○○倒
        地受有傷害等情，為被告所不爭執，且據證人即被害人
        甲○○於警詢、偵查、本院審理中證述明確（見偵一卷
        第5頁、偵二卷第12至14頁、本院二卷第33至35頁），
        並有大東醫院診斷證明書、道路交通事故調查報告表（
        一）（二）、道路交通事故現場圖各1份及事故現場照
        片7張附卷可稽（見偵一卷第6至11頁），是被告確有於
        上開時、地駕車撞傷被害人甲○○。
  （二）被告雖以前揭情詞置辯，惟證人即被害人甲○○於警詢
        中證稱：「對方有停下了，我以為對方要下車，我打窗
        戶叫對方下車，對方就加速逃逸，還好有位路人記下車
        牌號碼。」等語（見偵一卷第5頁）；於偵查中證稱：
        「（問：發生車禍後前開車子有否停下來？）有。但是
        一下子就開走了。」、「（問：是否你叫他離開？）不
        是，我是揮手要叫他下來，是被告誤會了，以為我叫他
        走的。」等語（見偵二卷第13頁）；於本院審理中證稱
        ：被撞到而摔倒在地上，和兒子都有倒地，被告於車禍
        後車有停在旁邊，有拍打被告車窗，要叫被告停車下來
        看一下，被告有打開車窗，但看到沒有事就離開了，倒
        地之後有跟被告揮手，手掌往下揮動，被告沒有下車查
        看，沒有問過話等語（見本院二卷第33至35頁），經核
        被害人甲○○於警詢、偵查及本院審理中指證詳盡，且
        前後一致，足認被告確有於駕車肇事致被害人受傷後，
        既未下車查看被害人傷勢、採取救護、報警或其他必要
        措施，亦未留姓名年籍與聯絡方式給被害人，即逕行離
        開車禍現場等行為事實無訛。
  （三）至案發當時，被害人既已拍打被告所駕駛車輛車窗，又
        揮手示意被告下車，依一般日常生活經驗，應認被害人
        有要求駕駛人下車處理之意，被告既自承未下車查看或
        詢問被害人傷勢，於未獲被害人同意之前，豈可假稱誤
        會被害人揮手係同意離開而乘隙離去？況肇事逃逸罪旨
        在避免人身傷亡，除保護被害人之生命、身體及健康外
        ，尚兼顧公共利益之維護，倘認被害人未主動要求被告
        救護或未積極阻止被告離去，被告即可自行離開現場，
        而將被害人之生命、身體、健康及自己之法定救護義務
        置於不顧，則於被害人因故不願張揚（如：被害人因案
        通緝中等），抑或因受傷驚嚇而辭不達意，甚或傷重而
        無法言語時，被告豈非皆可假稱誤會並逕行離去？則刑
        法第185條之4之立法目的又何以維持？
  （四）綜上所述，被告駕駛動力交通工具肇事致被害人受傷後
        ，未下車查看被害人傷勢或報警救護，並留於現場等候
        處理，仍逕自駕車逃逸，置被害人於不顧，其肇事逃逸
        之犯行，事證明確。所辯顯係卸責之詞，不足採信，犯
        行堪以認定。
三、核被告所為，係犯刑法第185 條之4 之肇事致人傷害逃逸罪
    。又被告曾有如事實欄所載受有期徒刑執行完畢之事實，有
    臺灣高等法院被告前案紀錄表附卷可憑，其受徒刑執行完畢
    ，5年以內故意再犯本件有期徒刑以上之罪，為累犯，應依
    刑法第47條第1項之規定，加重其刑。又被告為前開肇事致
    人傷害逃逸犯行，固有可議之處，然被告因前揭車禍事故，
    造成被害人受有右肘擦傷、尾椎挫傷之傷害，已如前述，所
    受傷勢尚非嚴重，與一般重大傷亡之交通事故尚屬有間，且
    被告業與被害人達成和解，已賠償被害人新臺幣2萬元，並
    已給付完畢，有和解書1紙附卷可稽（見偵二卷第5頁），被
    害人亦於警詢中以言詞撤回告訴，表明不再追究被告過失傷
    害之罪責，亦有警詢、偵查筆錄各1份可憑（見偵二卷第4、
    12、13頁），參以被告除需扶養父母外，父親蔡慶宗尚為肢
    體重度殘障人士，業經其陳述明確（見本院二卷第37頁背面
    ），並有其個人戶籍資料、殘障手冊影本在卷可查（見本院
    二卷第40至44頁），本院審酌肇事致人傷害逃逸罪之法定最
    低度本刑為有期徒刑6月，且因被告係累犯而應加重其刑，
    若依法科以最低刑度有期徒刑7月，被告將無易科罰金之機
    會而須入監執行，以被告目前家中情況言之，倘遽令其入監
    服刑，非但無助於其工作之尋找，亦對其家庭徒生負擔，與
    其所造成之實害非鉅、犯後盡力達成和解等情狀相較，實屬
    情輕法重，在客觀上足以引起一般之同情，爰依刑法第59條
    之規定酌減其刑，並依法先加後減之。爰審酌被告駕車肇事
    後，置被害人於不顧駛離現場，行為實有不該，惟念及被告
    已與被害人達成和解，賠償被害人所受損害，有上開和解書
    可參，並考量其智識程度、生活狀況、被害人所受傷害程度
    輕微等一切情狀，認檢察官具體求刑有期徒刑7月，稍嫌過
    重，爰量處主文所示之刑，併諭知如主文所示易科罰金之折
    算標準，以示懲儆。
據上論斷，應依刑事訴訟法第299條第1項前段，刑法第185條之4
、第47條第1項、第59條、第41條第1項前段，判決如主文。
本案經檢察官李宜穎到庭執行職務。
中    華    民    國    99    年    10    月    19    日
                  交通法庭    審判長法  官  陳  箐
                                    法  官  洪培睿
                                    法  官  廖華君
以上正本證明與原本無異。
如不服本判決應於收受送達後10日內向本院提出上訴書狀，並應
敘述具體理由；如未敘述上訴理由者，應於上訴期間屆滿後20日
內向本院補提理由書( 均須按他造當事人之人數附繕本) 「切勿
逕送上級法院」。
中    華    民    國    99    年    10    月    20    日
                                    書記官  許珈綺
附錄本案論罪科刑法條：
中華民國刑法第185條之4
駕駛動力交通工具肇事，致人死傷而逃逸者，處6 月以上5 年以
下有期徒刑。

司法院資訊處製作；財團法人民間司法改革基金會備份。
